臺灣臺北地方法院交通事件裁定　　　　　　　　　　九十一年度交聲更字第三七號
　　異　議　人
　　即受處分人　甲○○
右列異議人即受處分人因違反道路交通管理處罰條例事件，對於臺北市交通事件裁決
所中華民國九十年十一月七日所為之處分（原處分案號：北市裁三字第駕裁二二－Ａ
ＢＷ六八七九四七號、北市裁三字第車裁二二－ＡＢＷ六八七九四八號），聲明異議
，先經本院於九十一年七月九日以九十年度交聲字第一二三０號裁定駁回受處分人之
聲明異議後，受處分人提起抗告，經台灣高等法院於九十一年九月五日以九十一年度
交抗字第五九八號裁定發回本院，本院裁定如左：
    主      文
異議均駁回。
    理      由
一、按汽（機）車駕駛人，行經有燈光號誌管制之交岔路口闖紅燈者，處新臺幣一千
    八百元以上五千四百元以下罰鍰；而汽（機）車駕駛人，駕駛汽（機）車違反道
    路交通管理處罰條例第五十三條規定者，除應依該條所規定之罰鍰處罰外，並記
    違規點數三點，道路交通管理處罰條例第五十三條、第六十三條第一項第三款分
    別有所明定。次按汽（機）車駕駛人，駕駛汽（機）車有違反本條例之行為，經
    交通勤務警察制止時，拒絕停車接受稽查而逃逸者，除按各該條規定處罰外，處
    新臺幣三千元以上六千元以下罰鍰；而汽（機）車駕駛人，駕駛汽（機）車違反
    道路交通管理處罰條例第六十條第一項規定者，除應依該條所規定之罰鍰處罰外
    ，並記違規點數一點，道路交通管理處罰條例第六十條第一項、第六十三條第一
    項第一款亦分別定有明文。再按汽車違反道路交通管理事件不服指揮稽查而逃逸
    ，當場不能或不宜攔截製單舉發者，及以科學儀器取得違規證據資料（如照相機
    或測速器）足資認定其違規事實者，得逕行舉發之，違反道路交通管理事件統一
    裁罰標準及處理細則第二十三條第一項第四款、第五款亦規定甚明，此際舉發機
    關只能依上開處理細則第二十三條第二項規定對汽（機）車所有人為掣單舉發，
    而如經舉發之汽（機）車所有人在舉發通知單上所載之應到案日期前到案，並告
    知處罰機關該汽（機）車違規駕駛人姓名、身分證統一編號及住址者，處罰機關
    應即依前開細則第二十四條規定處罰該名違規駕駛人，而如汽（機）車所有人未
    於應到案日期前到案或雖於應到案日期前到案，而未告知處罰機關實際之違規駕
    駛人者，處罰機關仍應依道路交通管理處罰條例第八十五條第三項「本條例關於
    車輛駕駛人之處罰，如應歸責於車輛所有人者，處罰車輛所有人。」規定，對車
    輛所有人加以處罰。
二、本件異議人即受處分人甲○○所有之車牌號碼ＭＤＵ–八六一號重型機車，於九
    十年十月二日中午十二時五十分許，在臺北市○○○街與汀州路交岔路口，因紅
    燈右轉經警攔停又拒絕停車接受稽查，而為臺北市政府警察局中正第二分局警員
    張簡宗斌、楊統智以受處分人所有之機車有違反前揭道路交通管理處罰條例第五
    十三條、第六十條第一項規定之事實掣發單臺北市政府警察局九十年十月二日北
    市警交大字第ＡＢＷ六八七九四七號、第ＡＢＷ六八七九四八號舉發違反道路交
    通管理事件通知單予以舉發，嗣將舉發通知單送達於受處分人後，受處分人於舉
    發通知單上所載之應到案日期（九十一年十一月三日）前之九十一年十月八日向
    原處分機關提出申訴，惟未告知違規行為人之姓名，經原處分機關函請舉發單位
    調查結果，仍認受處分人所有之機車有前開違規行為，原處分機關乃於九十年十
    一月七日分別依道路交通管理處罰條例第五十三條、第六十三條第一項第三款（
    裁決書漏引第三款，應予補正）、第八十五條第三項、違反道路交通管理事件統
    一裁罰標準表之規定，裁處異議人罰鍰新臺幣一千八百元，並記違規點數三點；
    又另依道路交通管理處罰條例第六十條第一項、第六十三條第一項第一款、第八
    十五條第三項、違反道路交通管理事件統一裁罰標準表之規定，裁處異議人罰鍰
    新臺幣三千元，並記違規點數一點。
三、訊據受處分人否認有何右揭二項違規行為，辯稱：當日其與友人邱文錦在家打麻
    將，未曾外出，其家人亦未騎乘上開重型機車外出，且未拍照存證，不足以證明
    有違規情事云云。查：
（一）證人即目睹受處分人所有之上開重型機車違規行駛之警員張簡宗斌先後於本院
      九十一年一月四日、九十一年十月三十一日調查時到庭證稱：「九十年十月二
      日上午十一時起至下午十三時止我與同事楊統智執行巡邏勤務，並奉命在十二
      時二十分到五十分在汀州路與寧波西街路口執行路檢勤務，在十二時五十分左
      右快收勤時，有一部銀色三葉重型機車從寧波西街右轉汀州路一段行駛，當時
      寧波西街係紅燈，汀州路係綠燈，我們目睹該部機車違規闖紅燈，該機車不予
      理會攔停，並刻意閃開我們往路中心騎去，之後進入一信（第一信用合作社古
      亭分社），（當天違規的人是否係在場的受處分人之夫吳敏至先生？）是的，
      我確定是他，體型印象很深刻，我跟他進入一信，叫他拿出駕照、行照，他不
      拿出來，我想若叫他拿出證件會發生糾紛，就說不耽誤你，我會逕行舉發。」
      等語（詳本院九十一年一月四日、同年十月三十一日訊問筆錄），該與證人即
      目睹受處分人所有之上開重型機車違規行駛之警員楊統智於本院九十一年十月
      二十四日調查時到庭證稱：「當天舉發經過是我們在第一信用合作社對面，有
      一個很胖的男子騎這輛機車闖紅燈過來，張簡宗斌拿出指揮棒攔他，結果他騎
      到一信下車停車，就進去一信，後來張簡宗斌說他不理我們，想說進去一信開
      罰單，結果張簡宗斌出來後說那男子證件都沒有拿出來，我們衡量當事人如果
      態度很強硬，不要把場面弄得太僵，就逕行舉發。」等語（詳本院九十一年十
      月二十四日訊問筆錄）相符，衡諸證人張簡宗斌、楊統智均為執法人員，與受
      處分人及其夫即證人吳敏智均素不相識，並無仇怨，諒無設詞誣陷之理，亦核
      與附卷之舉發通知單二件之記載相符，其證言應堪採信，況警員掣單舉發違反
      道路交通管理處罰條例所列之違規事實，本質上為行政處分，係公務員基於職
      務上權力，依法就特定之具體事件所為具有公法上效果之單方行政行為，基於
      公務員為公法上行為具有公信力之原則，該行政處分當可被推定為真正，其據
      以依法處分之事實認定亦為真正無誤，本此公信原則，乃立法者賦予行政機關
      制定違反道路交通事件統一裁罰標準及處理細則，使勤務警員得當機處分（如
      該細則第二十三條）以達其維護交通秩序、安全之行政目的，反之，若謂公務
      員一切行政行為均需預留證據以證其實，則國家行政勢必窒礙難行，據此，刑
      事訴訟法就犯罪證據有關之規定中與屬行政秩序罰之交通違規裁罰本質不合之
      部分，自不在準用之列，本院經查亦無任何證據足資證明其有捏造事實違法取
      締之情事，則執勤警員本其維護交通秩序、安全職責所為之舉發，自應受到合
      法、正確之推定；受處分人亦自承其本人在第一信用合作社古亭分社開戶，其
      夫體重約一百公斤，身高一百七十公分等情，核與證人張簡宗斌、楊統智所述
      騎乘上開機車違規之男子特徵及舉發後第一信用合作社古亭分社處理事務等情
      節相符，堪認本件騎乘上開受處分人所有之重型機車違規闖紅燈及拒絕停車接
      受交通警察稽查而逃逸之違規之實際駕駛人為受處分人之夫即證人吳敏至。證
      人吳敏至雖於九十一年十月三十一日到庭證稱：「當天上午我至桃園送貨，下
      午近二點才回來，並未違規，我體重九十五公斤，平時並未使用我太太的機車
      。」等語（詳本院九十一年十月三十一日訊問筆錄），惟其本人係違規之人，
      亦與受罰之受處分人為夫妻至親，其證言係迴護自己及受處分人之偏頗之詞，
      不足採信；另證人邱文錦於九十一年十月二十四日到庭證稱：「當天受處分人
      沒有出門，我看過她先生，大家都叫他大胖子，因為他都胖在肚子，所以看起
      來很胖。」等語（詳本院九十一年十月二十四日訊問筆錄），僅足證明受處分
      人於舉發當時並未出門，但不能證明當時受處分人之夫是否騎乘上開重型機車
      外出，故受處分人辯稱其家人未騎乘上開重型機車外出違規云云，屬事後卸責
      之詞，不足採信。
（二）依違反道路交通管理事件統一裁罰標準及處理細則第二十三條第一項第四款、
      第五款規定，汽（機）車違反道路交通管理事件不服指揮稽查而逃逸，當場不
      能或不宜攔截製單舉發者，及以科學儀器取得違規證據資料（如照相機或測速
      器）足資認定其違規事實者，得逕行舉發之，此時舉發機關只能依上開處理細
      則第二十三條第二項規定對汽車所有人為掣單舉發，本件騎乘上開受處分人所
      有之重型機車違規闖紅燈及拒絕停車接受交通警察稽查而逃逸之違規之實際駕
      駛人為受處分人之夫即證人吳敏至，受處分人為上開重型機車之所有人，雖在
      舉發通知單上所載之應到案日期前之九十年十月八日向原處分機關提出申訴，
      然謊稱其所有之上開重型機車未於右揭遭舉發時地經過該處云云，並未告知處
      罰機關實際之違規駕駛人之姓名、身分證統一編號及住址，有臺北市交通事件
      裁決所九十年十一月一日北市裁三字第九０七五０二二五００號函附申訴書影
      本一件在卷可憑，處罰機關遂依道路交通管理處罰條例第八十五條第三項「本
      條例關於車輛駕駛人之處罰，如應歸責於車輛所有人者，處罰車輛所有人。」
      規定，對車輛所有人即受處分人加以處罰，於法並無不合，受處分人明知實際
      違規之人為其夫即證人吳敏至，猶辯稱其未於右揭時地騎乘上開重型機車違規
      ，又無舉發照片，不應受罰云云，既無視於公權力存在，又浪費司法資源，實
      殊不足採。
四、綜上所述，受處分人所有之機車確有在上開時地行經有燈光號誌管制之交岔路口
    闖紅燈及拒絕停車接受稽查而逃逸之違規行為，從而原處分機關分別依前揭道路
    交通管理處罰條例第五十三條、第六十三條第一項第三款、第八十五條第三項、
    違反道路交通管理事件統一裁罰標準表之規定，裁處異議人罰鍰新臺幣一千八百
    元，並記違規點數三點；又另依道路交通管理處罰條例第六十條第一項、第六十
    三條第一項第一款、第八十五條第三項、違反道路交通管理事件統一裁罰標準表
    之規定，裁處異議人罰鍰新臺幣三千元，並記違規點數一點，均核無違誤，本件
    受處分人之異議為無理由，自應均將其異議駁回。
據上論斷，應依道路交通案件處理辦法第十九條，裁定如主文。
中      華      民      國    九十一    年      十    月      三十一    日
                                      臺灣臺北地方法院交通法庭
                                          法  官    黃  雅  芬
右正本證明與原本無異。
如不服本裁定，應於送達後五日內向本院提出抗告狀。
                                          書記官    楊  麗  娟
中      華      民      國    九十一    年      十一  月        五      日
